臺灣新竹地方法院民事裁定
111年度消債更字第21號
聲  請  人  
即債務人    李郁樺  


相  對  人  
即債權人    兆豐國際商業銀行股份有限公司

法定代理人  張兆順  
代  理  人  林勵之  
相  對  人  
即債權人    花旗(台灣)商業銀行股份有限公司


法定代理人  莫兆鴻  
代  理  人  陳正欽  


相  對  人  
即債權人    臺灣中小企業銀行股份有限公司

法定代理人  林謙浩  


相  對  人  
即債權人    滙豐(台灣)商業銀行股份有限公司

法定代理人  陳紹宗  


相  對  人  
即債權人    聯邦商業銀行股份有限公司


法定代理人  林鴻聯  


相  對  人  
即債權人    玉山商業銀行股份有限公司


法定代理人  黃男州  
代  理  人  喬湘秦  
相  對  人  
即債權人    凱基商業銀行股份有限公司


法定代理人  龐德明  


相  對  人  
即債權人    台新國際商業銀行股份有限公司


法定代理人  吳東亮  
相  對  人  
即債權人    中國信託商業銀行股份有限公司


法定代理人  利明献  


相  對  人  
即債權人    第一商業銀行股份有限公司

法定代理人  邱月琴  
代  理  人  游惠貞  
相  對  人  
即債權人    陽信商業銀行股份有限公司

法定代理人  陳勝宏  


相  對  人  
即債權人    三信商業銀行股份有限公司

法定代理人  廖松岳  


上列當事人因消費者債務清理事件聲請更生，本院裁定如下：
    主  文
債務人甲○○自民國一一一年十月三十一日下午四時起開始更生程
序。
命司法事務官進行本件更生程序。
    理  由
一、按債務人不能清償債務或有不能清償之虞者，得依本條例所
    定更生或清算程序，清理其債務；債務人無擔保或無優先權
    之本金及利息債務總額未逾新臺幣（下同）1,200萬元者，
    於法院裁定開始清算程序或宣告破產前，得向法院聲請更生
    ；債務人對於金融機構負債務者，在聲請更生或清算前，應
    向最大債權金融機構請求協商債務清償方案，或向其住、居
    所地之法院或鄉、鎮、市、區調解委員會聲請債務清理之調
    解，消費者債務清理條例（下稱消債條例）第3 條、第42條
    第1 項、第151 條第1 項分別定有明文。此係採前置協商主
    義，是債務人於協商程序中，自應本於個人實際財產及收支
    狀況，依最大誠信原則，商討解決方案。如終究不能成立協
    商，於聲請更生或清算時，法院審酌上開條文所謂「不能清
    償或有不能清償之虞」，允宜綜衡債務人全部收支、信用及
    財產狀況，評估是否因負擔債務，而不能維持人性尊嚴之最
    基本生活條件，所陳報之各項支出，是否確屬必要性之支出
    ，如曾有協商方案，其條件是否已無法兼顧個人生活之基本
    需求等情，為其判斷之準據。又法院開始更生程序之裁定，
    應載明其年、月、日、時，並即時發生效力。法院開始更生
    或清算程序後，得命司法事務官進行更生或清算程序，必要
    時得選任律師、會計師或其他適當之自然人或法人1人為監
    督人或管理人，復為同條例第45條第1項、第16條第1 項所
    明定。
二、本件聲請意旨略以：聲請人前有不能清償債務之情事，而積
    欠無擔保、無優先權債務總計3,200,099元（見本院卷第178
    頁），聲請人前向最大債權銀行即台新國際商業銀行股份有
    限公司（下稱台新銀行）申請債務前置協商，台新銀行提出
    分180期、零利率、每月清償3,914元之還款條件，惟聲請人
    無法負擔還款條件，以致前置協商不成立（見本院卷第49頁
    ），並於民國（下同）111年3月16日具狀聲請更生。為此，
    爰依消債條例請求裁定准許更生等語。
三、經查：
(一)聲請人主張積欠無擔保、無優先權債務總額3,200,099元，
    且於提出本件更生之聲請前，曾與最大債權銀行前置協商不
    成立，此有前置協商不成立通知書、台新銀行111年8月9日
    函附卷可稽（見本院卷第49、134頁），堪認聲請人已依消
    債條例之規定聲請前置協商而未能成立。是以聲請人據以聲
    請更生，本院自應綜合聲請人目前全部收支及財產狀況，評
    估是否已不能維持符合人性尊嚴之最基本生活條件，而有「
    不能清償或不能清償之虞」之情事而定。
(二)聲請人陳報現任職於新竹市私立育光兒童課後照顧服務中心
    ，每月收入約23,000元，沒有領獎金，沒有領取社會補助等
    語（見本院卷第15、150、301頁），並提出110年11月至111
    年6月之薪資明細在卷為證（見本院卷第309頁），依上開薪
    資明細，聲請人除1、2月寒假薪資減少至16,200多元外，每
    月收入均為25,250元，衡以聲請人為59年次，現年52歲（見
    本院卷第25頁），具有相當勞動能力，且自陳之前曾幫學校
    老師代課一次，半日600元等語（見本院卷第301頁），聲請
    人實應於能力範圍內，盡力工作、積極尋求較高收入或兼職
    ，並撙節開支以償還債務，是聲請人每月收入應以勞動部公
    告之111年度國內基本工資數額25,250元較為妥適，是本院
    即暫以聲請人每月收入25,250元，作為計算聲請人目前償債
    能力之依據。又聲請人主張其每月必要生活支出為：膳食費
    6,000元、生活雜支900元、房租7,500元、水電瓦斯1,000元
    、手機電信費500元、交通費600元、勞健保973元、2名子女
    扶養費各2,500元，總計：22,473元（見本院卷第16頁），
    並提出房屋租賃契約書、租金及水電費匯款單等件在卷供參
    （見本院卷第29-30、154-166頁）。經查，聲請人之2名子
    女分別為90年、92年出生，現均就讀大學二年級，109及110
    年均無所得，此有戶籍謄本、在學證明書及本院依職權調查
    聲請人之2名子女稅務電子閘門財產所得調件明細表在卷可
    憑（見本院卷第27、69-75頁、311-313頁），堪認有受聲請
    人扶養之必要。而聲請人主張上開每月必要生活支出22,473
    元（含2名子女扶養費），未逾衛生福利部公告臺灣省111年
    每人每月最低生活費1.2倍，包含負擔扶養2名子女之一半標
    準之金額即34,152元（111年每月生活所必需數額一覽表，
    本院卷第325頁），應屬可採，是以聲請人每月必要支出即
    以22,473元，洵堪認定。
(三)從而，本院審酌聲請人每月收入25,250元，經扣除必要生活
    支出22,473元後，雖餘2,777元可供清償，然已不足負擔前
    置協商時，最大債權銀行提出分180期，零利率，每月清償3
    ,914元之還款條件，遑論聲請人現積欠之債務本金及利息合
    計已達約11,411,244元（不含違約金），此有債權人提出之
    陳報狀附卷可參（見本院卷第134、136、206、210、216、2
    20、254、270、282、284、285、291頁），是聲請人陳稱其
    無法負擔債務，堪可採信。本院再審酌聲請人名下有國泰人
    壽、友邦人壽及郵局保單，其中郵局保單2筆解約金分別為2
    9,843元、29,841元，國泰人壽保單解約金約30,200元，此
    有聲請人111年8月29日陳報狀、保單相關資料、本院依職權
    調查聲請人之稅務電子閘門財產所得調件明細表及法務部—
    高額壽險資訊連結作業等件在卷為證（見本院卷第65-68、7
    7、301-307頁），堪認聲請人客觀上經濟狀況已有不能清償
    債務之情形，而有藉助更生制度調整其與債權人間之權利義
    務關係而重建其經濟生活之必要。
四、綜上所述，聲請人係一般消費者，其已達不能清償債務之程
    度，其中無擔保或無優先權之本金及利息債務未逾12,000,0
    00元，且未經法院裁定開始清算程序或宣告破產；又查無消
    債條例第6條第3項、第8條或第46條各款所定駁回更生聲請
    之事由存在，則聲請人聲請更生，即應屬有據。本件聲請人
    聲請更生既經准許，併依上開規定命司法事務官進行本件更
    生程序，爰裁定如主文。至聲請人於更生程序開始後，應提
    出足以為債權人會議可決或經法院認為公允之更生方案以供
    採擇，而司法事務官於進行本件更生程序、協助債務人提出
    更生方案時，亦應依債務人之薪資變化、社會常情及現實環
    境衡量債務人之償債能力，並酌留其生活上應變所需費用，
    進而協助債務人擬定允當之更生方案，始符消債條例重建債
    務人經濟生活之立法目的，附此敘明。
五、另就聲請人主張每月需支出2名子女扶養費部分，因聲請人
    之2名子女現均就讀大學二年級，似應無受長期扶養之必要
    ，是本院認宜由司法事務官另行酌定分階段清償之更生方案
    ，方屬合理，亦併予敘明。
中　　華　　民　　國　　111 　年　　10　　月　　31　　日
              民事第一庭法　　　官　楊明箴
上為正本係照原本作成
本件不得抗告
本裁定已於111年10月31日16時整時公告。
中　　華　　民　　國　　111 　年　　10　　月　　31　　日
                            書　記　官　王明